【裁判字號】    98,台非,132
【裁判日期】    980521
【裁判案由】    公共危險
【裁判全文】
最高法院刑事判決              九十八年度台非字第一三二號
上  訴  人  最高法院檢察署檢察總長
被      告  甲○○
上列上訴人因被告公共危險案件，對於台灣台南地方法院中華民
國九十二年八月十五日確定刑事簡易判決（九十二年度南交簡字
第八九六號；聲請簡易判決處刑案號：台灣台南地方法院檢察署
九十二年度偵字第七六三一號），認為違背法令，提起非常上訴
，本院判決如下：
    主  文
原判決撤銷。
本件公訴不受理。
    理  由
非常上訴理由稱：「一、按對於被告無審判權者，應諭知不受理
判決，且判決不適用法則或適用不當者，為違背法令，刑事訴訟
法第三百零三條第六款、第三百七十八條分別定有明文。又現役
軍人服用毒品、麻醉藥品、酒類或其他相類之物，不能安全駕駛
動力交通工具而駕駛者，係觸犯陸海空軍刑法第五十四條第一項
之罪，而現役軍人犯陸海空軍刑法或其他特別之罪，依軍事審判
法第一條第一項，應由軍事審判機關追訴審判，普通法院並無審
判權。二、本件被告甲○○，於民國九十二年六月一日清晨五時
三十分許，因飲用酒類後，已不能安全駕駛動力交通工具，猶不
顧大眾行車之公共安全，酒後駕駛車牌號碼3L－7281號自小客車
，於同日清晨六時許，途經台南市○區○○路與夏林路交岔路口
，與案外人謝勝裕所駕駛車牌號碼UK－9839號自小客車發生車禍
，經警據報至現場處理，並以吐氣方式實施酒精濃度值測試，檢
測結果甲○○吐氣所含酒精成份達每公升零點四二毫克（mg/l）
，客觀上已達不能安全駕駛動力交通工具之程度。經查：甲○○
自八十九年十一月四日起入伍服役軍中迄今，有國防部空軍司令
部後勤處九十八年三月五日國空後綜字第0980001602號函一份暨
兵籍傳真資料五張在卷可稽。是其於九十二年六月一日清晨六時
許，涉犯本件公共危險罪時為現役軍人，且其係涉犯陸海空軍刑
法第五十四條第一項之罪，依首開法律規定，應由軍事審判機關
追訴審判，普通法院並無審判權而諭知不受理之判決，方為適法
。詎原審判決不察，竟實體審判論罪科刑，自有違背法令。三、
爰依刑事訴訟法第四百四十一條、第四百四十三條提起非常上訴
，以資糾正」等語。
本院按：法院受理訴訟係不當者，其判決當然違背法令，刑事訴
訟法第三百七十九條第五款定有明文。又現役軍人犯陸海空軍刑
法或其特別法之罪，應依軍事審判法之規定追訴審判之，此觀軍
事審判法第一條第一項規定甚明。而陸海空軍刑法第五十四條第
一項定有：「服用毒品、麻醉藥品、酒類或其他相類之物，不能
安全駕駛動力交通工具而駕駛者，處一年以下有期徒刑、拘役或
新台幣十萬元以下罰金」之處罰明文，足見普通法院對於行為時
及發覺時具有軍人身分而觸犯上揭犯罪之案件，並無審判權。倘
檢察官誤向普通法院提起公訴或聲請簡易判決處刑，法院應依刑
事訴訟法第三百零三條第六款規定，諭知不受理之判決。本件被
告甲○○被訴於九十二年六月一日清晨五時三十分許，因飲用酒
類後，已不能安全駕駛動力交通工具，猶不顧大眾行車之公共安
全，酒後駕駛車牌號碼3L－7281號自小客車，於同日清晨六時許
，途經台南市○區○○路與夏林路交岔路口，與案外人謝勝裕所
駕駛車牌號碼UK－9839號自小客車發生車禍，經警據報至現場處
理，並以吐氣方式實施酒精濃度值測試，檢測結果被告吐氣所含
酒精成份達每公升零點四二毫克（mg/l），客觀上已達不能安全
駕駛動力交通工具之程度等情。因被告於八十九年十一月四日起
入伍服志願役，迄九十二年六月間仍任職於國防部空軍司令部，
有國防部空軍司令部後勤處九十八年三月五日國空後綜字第0980
001602號函一份暨兵籍傳真資料五張在卷可稽，足見其上揭犯罪
之行為時及發覺時均為現役軍人，揆諸上揭說明，普通法院對之
並無審判權。乃檢察官誤向原法院聲請簡易判決處刑，原法院不
察而誤為科刑之實體判決，自屬違背法令。案經確定，且於被告
不利，非常上訴意旨執以指摘，洵有理由，應由本院將原確定簡
易判決予以撤銷，另為公訴不受理之判決，以資救濟。
據上論結，應依刑事訴訟法第四百四十七條第一項第一款、第三
百零三條第六款，判決如主文。
中    華    民    國  九十八  年    五    月  二十一  日
                      最高法院刑事第二庭
                          審判長法官  莊  登  照
                                法官  許  錦  印
                                法官  蘇  振  堂
                                法官  蕭  仰  歸
                                法官  林  立  華
      本件正本證明與原本無異
                                      書  記  官
中    華    民    國  九十八  年    五    月  二十五  日
                                                Ａ


司法院資訊處製作；財團法人民間司法改革基金會備份。
